【裁判字號】    92,台上,3984
【裁判日期】    920723
【裁判案由】    走私
【裁判全文】
最高法院刑事判決                              九十二年度台上字第三九八四號
    上  訴  人  甲○○
右上訴人因走私案件，不服台灣高等法院中華民國九十二年三月十九日第二審更審判
決 (九十一年度上更(二)字第九四二號，起訴案號：台灣基隆地方法院檢察署八十八年
度偵字第四九九九號) ，提起上訴，本院判決如左：
    主  文
原判決撤銷，發回台灣高等法院。
    理  由
本件原判決認定上訴人甲○○於民國六十八年至七十年間，任職於財政部關稅總局基
隆關稅局 (下稱基隆關稅局) ，熟稔進出口貨物及海關查緝走私之流程。從商後曾於
八十六年十二月間以進口貨物發票金額百分之七之代價，借用蕭金城之妻柯菊春任負
責人之聖益農化股份有限公司 (下稱聖益公司) 之進口牌照，自馬來西亞國進口餅乾
，委託宏茂報關行職員魏漢隆報關 (報單號碼AＺ0000000000櫃號：NOSU0000000 及AＺ
0000000000櫃號：NOSU0000000)並順利進口。乃圖以同一方式走私洋菸進口，於八十
七年一月四日，再借用聖益公司之進口牌照，假借進口餅乾，自馬來西亞進口二只四
十呎之貨櫃(櫃號：NOSU0000000，NOSU0000000)，夾藏管制進口之未稅七星牌 (MILD
 SEVEN) 洋菸一千二百箱，先暫存於基隆港第一貨櫃中心，伺機報關或偷運而出。惟
尚未運出，即為基隆關稅局稽查組察覺有異，開櫃驗貨，發現貨櫃夾藏經公告管制進
口之七星牌洋菸一千二百箱 (每箱五十條、每條十包) ，完稅價格高達新台幣 (下同
) 八百五十二萬元等情。因而撤銷第一審之不當判決，改判仍論處上訴人私運管制物
品進口逾公告數額罪刑，固非無見。
惟查：(一)上訴人甲○○於偵審中始終否認本件犯行，辯稱：八十六年間因友人賴漢洋
欲自馬來西亞進口餅乾，上訴人應其要求代向蕭金城借用聖益公司之進口牌照，案發
後賴漢洋要其以在大陸之友人王志雄名義頂替，上訴人遂於法務部調查局航業海員調
查處 (下稱海調處) 指稱係王志雄託其借牌，此次走私洋菸實係賴漢洋所為等語。而
證人賴漢洋於法院審理時，曾數次供承其透過上訴人向聖益公司借牌給綽號「太郎」
的朋友進口餅乾 (見一審卷第一０四頁、原審上訴卷第七六頁、更(一)卷一第五六、五
七頁，更(二)卷第二七頁) ；證人蕭金城在海調處亦陳稱上訴人向其表示「有一個朋友
」要從馬來西亞進口餅乾，希望能借用聖益公司進出口牌照，其基於朋友交情，即答
應將進出口牌照借給上訴人，供「上訴人的朋友」進口餅乾之用 (見調查卷第三十、
三一頁) 。且上訴人指稱八十六年間以聖益公司名義進口二只貨櫃之餅乾，因實際進
口數額較報關數額為高，致須補繳稅捐，該稅捐係由賴漢洋負責分期匯款予蕭金城等
情。而關於補繳稅捐之事，據賴漢洋供稱：「 (本件曾經補過稅，為什麼是你去補的
？) 因為牌子是我向甲○○借的，所以稅金之類的，我一定要處理」 (見原審更(一)卷
一第一一六頁) ，證人蕭金城亦證稱：其收到海關欠稅通知後，就找上訴人，上訴人
就找賴漢洋等語 (同上卷第六一頁) ，倘二人所供不虛，則上訴人否認犯罪之辯解，
似非全然無據。另賴漢洋前後應訊多次，間又否認涉及本案，其供詞反覆不一，究竟
何者為真，自應詳為推求，原審未予深究，遽認上訴人所為之辯解，是將刑責諉之於
賴漢洋，予以摒棄不採，尚嫌速斷。且上訴人係辯稱進口補稅由「賴漢洋」所為，足
證本件走私與其無關；原判決竟謂：被告 (即上訴人) 雖另辯稱進口補稅由「蕭金城
」所為，與其無關云云，因進口牌照屬蕭金城經營之聖益公司所有，聖益公司出名進
口貨物，自應補繳稅金，不能以補稅由聖益公司所為，採為有利於被告之認定等語。
所為之論斷與卷證資料不符，亦於法有違。(二)本件被查獲之走私未稅洋菸，貨櫃櫃門
第七排前均為進口之餅乾，其後始以外包裝紙箱上印有餅乾之貨名、廠牌及生產地之
標籤夾藏 (見偵查卷第八頁基隆關稅局扣押貨物、運輸工具收據及搜索筆錄) ，且依
進口艙單及報單之記載，本件進口之模式，不僅出口國、進口貨物名稱及受貨人均與
前述二次進口相同，即船名所屬公司、「貨物卸存地點、轉至地點、國外裝卸貨港、
轉船港」、「標記及號碼」等，亦均相同 (見原審更(一)卷一第九一頁財政部基隆關稅
局九十一年一月十七日基普進字第九一一００三五七號函及所附報關資料、艙單影本
｜以上為八十六年十二月間進口餅乾之資料；原審更(一)卷二第五頁財政部基隆關稅局
九十一年三月二十七日基普進字第九一一０一七六八號函所附之艙單｜此為本案物品
之艙單) ，證人蕭金城並謂上訴人曾拿餅乾給伊，與被查獲之餅乾包裝及內容均相符
 (見調查卷第三二頁反面) ，又本件走私物品尚未報關，被查獲時間為八十七年一月
四日，與前二次進口餅乾 (進口日期八十六年十二月九日、十二月十六日，報關日期
十二月十六日、十二月十七日) 時間相近，本件夾藏洋菸走私者在相近之時間內，自
國外覓得相同之出口商進口相同之餅乾供走私掩護之用，此次進口餅乾夾藏洋菸走私
，與前二次進口餅乾是否係同一人所為？證人賴漢洋數次供承透過上訴人向聖益公司
借牌進口餅乾，且於原審法院前審九十年十月八日訊問時陳稱：「 (本件被查獲的洋
菸、餅乾，是否是被告委託你進口的？) 不是，我借給一個叫做﹃太郎﹄的朋友」、
「 (這件是你向甲○○借牌，你再借給另一個叫﹃太郎﹄的人？) 是的」等語 (見原
審更(一)卷一第五六頁) ，究竟賴漢洋前開供述是否屬實？若非實在，何以賴漢洋會一
再為不利於己之供述？此與上訴人所辯是否可信，至有關係，事實仍有待查明。又證
人即宏茂報關行職員魏漢隆於海調處指認上訴人之身分證影本 (見調查卷第十六、十
九頁) ，並於檢察官偵查中證稱：上訴人很像委託伊辦理報關之甲○○，當時該人有
留下 (00) 00000000電話號碼，伊曾以此電話號碼與該人聯絡等語 (見偵
查卷第三一、三七、三九頁) ，嗣於審判中則具結證稱伊不認識在庭之上訴人，當時
委託其報關之人表示如果文件上要補充，就去找甲○○，並留下甲○○之聯絡電話，
在調查站時是看 (身分證) 影本，不清楚，伊到那裡頭都昏了，就指認等語 (見一審
卷第三九頁) ，似又推翻其在海調處及偵查中之供述，究竟實情如何？何以該證人會
抄留上訴人之 (00) 00000000電話 (魏漢隆陳明該電話號碼係其自行抄寫
在柯菊春之名片上，見調查卷第十九頁之一、偵查卷第三一頁) ？上訴人於檢察官偵
查中表示其受到人家脅迫不能講真話 (見偵查卷第三八頁) ，所言究何所指，其中有
無隱情？原審未予調查釐清，剖析明白，遽為不利上訴人之判斷，自嫌查證未盡及判
決理由不備。(三)原判決認定上訴人以貨櫃夾帶走私進口之七星牌(MILD  SEVEN) 洋菸
一千二百箱，其完稅價格為八百五十二萬元，屬管制進口之物品，而論處上訴人私運
管制物品進口逾公告數額罪刑。但對於該洋菸確屬管制進口物品一節，原判決未為必
要之說明，併有可議。以上或為上訴意旨所指摘，或為本院得依職權調查之事項，應
認仍有發回更審之原因。
據上論結，應依刑事訴訟法第三百九十七條、第四百零一條，判決如主文。
中      華      民      國    九十二    年      七      月    二十三    日
                              最高法院刑事第七庭
                                  審判長法官  張  信  雄
                                        法官  賴  忠  星
                                        法官  張  清  埤
                                        法官  呂  永  福
                                        法官  孫  增  同
      右正本證明與原本無異
                                              書  記  官
中      華      民      國    九十二    年      八      月      一      日


司法院資訊處製作；財團法人民間司法改革基金會備份。
